臺灣彰化地方法院刑事判決　　　　　　　　　　　　九十一年度訴字第一二六八號
　　公　訴　人　臺灣彰化地方法院檢察署檢察官
　　被　　　告　甲○○
　　指定辯護人　本院公設辯護人　丙○○
右列被告因偽造有價證券案件，經檢察官提起公訴（九十一年度偵字第四四八０號）
，本院判決如左：
    主      文
甲○○無罪。
    理      由
一、公訴意旨略以：被告甲○○意圖為自己不法之所有，於民國九十年七月間，在其
    位於彰化縣彰化市○○里○鄰○○路○段六十五號住處，竊取被害人即其兄乙○
    ○所有，票號ＡＤ0000000號，付款人為彰化市第十信用合作社大竹分社
    ，帳號一０四—六號之空白支票一紙（所涉親屬間竊盜部分未據告訴），並在上
    開空白支票上偽填金額為新台幣（下同）三萬元及發票日為九十年九月十五日，
    復未經乙○○之同意，擅自取用其印章，盜蓋於上開支票之發票人欄，以偽造該
    有價證券支票，並在該支票簽名背書後，再持交不知情之王素真收受而行使該偽
    造之有價證券支票，後經被害人乙○○發現支票被竊，乃於九十年八月三十日向
    彰化市第十信用合作社大竹分社申報掛失止付；嗣因王素貞於九十年十月十六日
    ，將該支票提示，卻遭上開銀行以「掛失空白票據」理由退票，並經台中市票據
    交換所函送彰化縣警察局彰化分局查辦，始悉上情。因認被告甲○○涉有刑法第
    二百零一條第一項之意圖供行使之用，而偽造有價證券罪嫌云云。
二、按犯罪事實應依證據認定之，無證據不得推定其犯罪事實。又不能證明被告犯罪
    者，應諭知無罪之判決，刑事訴訟法第一百五十四條、第三百零一條第一項分別
    定有明文。次按事實之認定，應憑證據，如未能發現相當證據，或證據不足以證
    明，自不能以推測或擬制之方法，為裁判基礎（最高法院四十年台上字第八十六
    號判例參照）。復按認定犯罪事實，所憑之證據，雖不以直接證據為限，間接證
    據亦包括在內，然無論直接或間接證據，其為訴訟上之証明，須於通常一般之人
    均不致於有所懷疑，而得確信其為真實之程度者，始得據為有罪之認定，倘其證
    明尚未達到此一程度，而有合理之懷疑存在時，即無從為有罪之認定（最高法院
    七十六年台上字第四九八六號判例參照）。本件公訴人認被告涉犯偽造有價證券
    犯行，係以被害人即被告之兄乙○○於偵查初訊時所稱「以前我有授權他開票，
    這次沒有」及系爭支票（含退票理由單影本、遺失票據申請書）一紙為據。訊據
    被告堅決否認有偽造有價證券之犯行，辯稱：伊獲得其兄乙○○之同意，方自抽
    屜取出其兄乙○○之支票及印章，並在家中載寫簽發，伊昔亦曾以同方法簽發支
    票，故其實非偽造，至其兄於偵查初訊所言「這次沒有」云云，實係其兄因患有
    精神上之疾病，記憶力不佳，所為之陳述等語。經查：告訴人之指訴係以被告受
    刑事訴追為目的，仍應調查其他證據以查其所述是否與事實相符，又支票一紙僅
    足證明被告確有簽發該紙本票，尚難證明被告自始即未經被害人即其兄乙○○同
    意而擅自以其名義簽發。且乙○○於偵查初訊時固曾指稱「以前我有授權他開票
    ，這次沒有」，惟於第二次偵訊中即陳稱：「上次我因為緊張，所以說錯了，回
    去想一想，我是有答應他開票」等語，嗣於本院審理中供稱「（問：你以前有無
    支票借給你弟弟）有，也有讓他自已開過」「（問：你何為何要去告弟弟偷你的
    支票）我有喝酒我忘記了。當時我說喝酒不要吵我，自已去開」，顯見被害人乙
    ○○之陳述，時而不一，其於偵查初訊所言，難據為證據，另參諸乙○○確患有
    精神官能性憂鬱症、酒精性精神病及以酒精依賴等病症，以及其曾於九十年四月
    九日、同年月二十七日二度住院接受治療等情，有秀傳紀念醫院診斷書可稽，是
    堪認乙○○確可能因精神疾病及酒精性精神病致記憶不情，而胡為陳述。故被告
    及乙○○於本院審理中所言，不但並非無據，且亦互相符合。是被告所辯，應與
    事實相符，尚可採信。按刑法上所謂偽造有價證券，以無權簽發之人冒用他人名
    義簽發為要件，如果行為人基於本人之授權或其他原因有權簽發者，則與無權之
    偽造行為不同（參最高法院五十三年台上字第一八一０號判例），依前所述，被
    告既得其兄乙○○之授權（同意），而簽發系爭支票之行為，則依前開說明，自
    不成立刑法第二百零一條第一項偽造有價證券罪。此外本院復查無其他積極證據
    足以證明被告犯罪，自應為無罪之諭知，庶符法治國家「無罪推定原則」保障人
    權之本旨。
據上論斷，應依刑事訴訟法第三百零一條第一項、判決如主文。
本案經檢察官許嘉龍到庭執行職務。
中      華      民      國    九十一    年      十一     月    二十七   日
                                臺灣彰化地方法院刑事第一庭
                                        法      官  洪  志  賢
右正本證明與原本無異。
如不服本判決，應於判決送達後十日內，向本院提出上訴狀（須附繕本）。
                                        法院書記官  洪  年  慶
中      華      民      國    九十一    年      十二     月      三     日
